【裁判字號】    97,簡,13
【裁判日期】    971006
【裁判案由】    給付修繕費用等
【裁判全文】
臺灣臺中地方法院民事簡易判決  97年度簡字第13號
原      告  乙○○
被      告  丙○○
            甲○○
                      之3現.
當事人間給付修繕費用等事件，本院於97年9月22日言詞辯論終
結，判決如下：
    主    文
原告之訴及假執行之聲請均駁回。
訴訟費用由原告負擔。
    事實及理由
壹、程序方面：
一、訴狀送達後，原告不得將原訴變更或追加他訴。但有下列各
    款情形之一者，不在此限：三擴張或減縮應受判決事項之聲
    明者。民事訴訟法第255條第1項第3款定有明文。本件原告
    起訴原聲明求為判決：被告應給付原告新台幣（下同）530,
    492元及利息。訴狀送達後，於民國（下同）97年4月23日以
    言詞減縮應受判決事項之聲明為：被告應給付原告430,492
    元及利息，核符合上開規定，應予准許。又本件原告減縮聲
    明後，其訴訟標的金額在500,000元以下，應改行簡易訴訟
    程序，先此敘明。
二、被告均經合法通知，未於言詞辯論期日到場，核無民事訴訟
    法第386條各款所列情形，爰依原告之聲請，由其一造辯論
    而為判決。
貳、實體方面：
一、原告起訴主張其於94年初透過住商不動產仲介人員何永棟，
    介紹實際上為被告甲○○所有，登記於被告丙○○名下位於
    台中市南屯區○○○路554巷9弄13號房屋（以下簡稱系爭房
    屋）及土地，被告以5,700,000元之價格出售予原告。簽約
    前原告即發現系爭房屋牆壁有龜裂潮濕之問題，被告丙○○
    同意修繕瑕疵部分，兩造約明被告丙○○應於94年2月28日
    前完成修繕，保固1年，並由訴外人何永棟為連帶保證人。
    被告於94年2月間交屋予原告，原告於2年後即96年初遷入系
    爭房屋，發現被告未依約完全處理瑕疵部分，僅有更換部分
    但沒有完全處理好，並另發現除前述瑕疵外，尚有白蟻蛀蟲
    、木做牆壁外貼磁磚脫落及部分增建牆壁沒有隔間牆之瑕疵
    。原告多次以電話通知被告丙○○、甲○○，請被告等處理
    此部分瑕疵，惟被告均不願置理，原告並於96年4月間向台
    灣台中地方法院檢察署對被告丙○○及訴外人何永棟提出刑
    事背信罪之告訴，經檢察官以96年度偵字第14121號處分不
    起訴。本件係中古屋之買賣，以現況交屋，被告對屋況有誠
    實告知之義務，被告已違反此義務，經原告囑工程公司估價
    後，瑕疵部分之修繕費用為430,492元。爰依物之瑕疵擔保
    及不完全給付債務不履行之法律關係，請求被告給付修繕費
    用。並聲明：被告應給付原告上述金額及自起訴狀繕本送達
    翌日起至清償日止按年息5%計算之利息；原告願供擔保聲請
    宣告假執行。
二、被告丙○○經合法通知，未於最後言詞辯論期日到庭，惟據
    其前到庭辯稱：伊只是系爭房屋之登記名義人，對瑕疵部分
    不清楚，系爭房屋之真正所有權人在原告通和後有去處理瑕
    疵問題等語，並聲明求為判決駁回原告之訴。被告甲○○則
    經合法通知，未於言詞辯論期日到庭，亦未提出書狀做何聲
    明或陳述。
三、原告主張於94年初買受登記予被告丙○○之系爭房屋，交屋
    前即發現有牆壁龜裂潮濕之瑕疵，被告丙○○同意修繕，約
    定於94年2月28日前修繕完成保固一年，並以訴外人何永棟
    為連帶保證人及原告於96年4月間以系爭房屋具有瑕疵對對
    被告丙○○、訴外人何永棟提出刑事背信罪之告訴，經台灣
    台中地方法院檢察署檢察官處分不起訴等情，有原告提出之
    房屋交易安全契約書、不動產買賣契約書、修繕附約影本為
    證，並經本院調取台灣台中地方法院檢察署96年偵字第1412
    1號偵查案卷查明無誤，原告此部分之主張堪信為真正。
四、原告主張系爭房屋交屋後，原告於96年初遷入時，始發現被
    告未將修繕部分處理完畢，並另發現系爭房屋尚有白蟻蛀蟲
    、木做牆壁外貼磁磚脫落及部分增建牆壁無隔間牆等瑕疵，
    被告違反誠實告知義務，應負不完全給付之債務不履行責任
    及物之瑕疵擔保責任等情，並提出估價單及瑕疵照片為證。
    被告丙○○就此則辯稱修繕附約部分已有處理等語。經查：
  (一)按「債權債務之主體，以締結契約之當事人為準，故出立借
    約之債務人，不問其果為實際受益與否，就其債務應負償還
    之責，債權人不得對於債務人以外之人而請求履行。」最高
    法院17年上字第906號著有判例。本件系爭房屋原登記名義
    人為被告丙○○，並由被告丙○○與原告締結不動產買賣契
    約及附約，基於債權關係之相對性，原告依此債權債務關係
    主張出賣人應負不完全給付及物之瑕疵擔保責任，均僅得對
    締結契約之當事人即被告丙○○為之，被告甲○○既非系爭
    買賣契約及附約之締約當事人，縱其為系爭房屋之真正權利
    人，原告仍不得基於契約對被告甲○○請求負契約上之義務
    ，是，原告此部分之主張即屬無據，不應准許。
  (二)次按「出賣人就其交付之買賣標的物有應負擔保責任之瑕疵
    ，而其瑕疵係於契約成立後始發生，且同可歸責於出賣人之
    事由所致者，則出賣人除負物之瑕疵擔保責任外，同時構成
    不完全給付之債務不履行責任。」最高法院77年4月19日77
    年度第7次民事庭會議著有決議。是買賣標的物如係特定物
    ，則瑕疵雖於契約成立時既已存在，就出賣人言，將該特定
    之標的物交付，即屬依債務本旨而為給付，對於物之瑕疵則
    依瑕疵擔保負其責任，尚不構成不完全給付問題，僅於瑕疵
    係於契約成立後發生者，因其給付不完全，並可歸責於債務
    人之事由所致時，始同時發生債務不履行責任。經查：本件
    為中古屋之買賣，原告主張之各項瑕疵，應屬買賣契約成立
    時即已存在之瑕疵，依原告提出之不動產買賣契約書第16條
    其他約定事項並明文約定：「以簽約當時之房屋狀況做點交
    」，則出賣人僅需將系爭房屋按其簽訂契約時之現況交付予
    買受人，即屬已依債務本旨而為給付，至於所交付之物如有
    瑕疵，則屬物之瑕疵擔保問題，並不構成不完給付，原告主
    張被告丙○○應負不完全給付之債務不履行責任，顯屬無據
    。
  (三)物之出賣人依民法第354條規定，應擔保其物於危險負擔移
    轉時無瑕疵，即物之瑕疵擔保責任之成立，必以瑕疵於危險
    移轉時確已存在為前提；又買受人於契約成立時，知其物有
    前條第1項所稱之瑕疵者，出賣人不負擔保之責。買受人因
    重大過失，而不知有前條第1項所稱之瑕疵者，出賣人如未
    保證其無瑕疵時，不負擔保之責。但故意不告知其瑕疵者，
    不在此限，民法第355條定有明文。承前述，系爭房屋為中
    古屋之買賣，且原告係透過仲介服務而向被告丙○○購買系
    爭房屋，則原告於簽訂買賣契約前，必已至系爭房屋現場查
    看，就系爭房屋之現況當足知悉，原告亦自述於簽約前，即
    發現系爭房屋有牆壁龜裂潮濕之問題，被告丙○○並簽立附
    約同意修繕，此部分自難認被告丙○○有故意不告知瑕疵之
    情形；又該瑕疵為原告於契約成立時即知之瑕疵，出賣人依
    前述規定，本不負擔保之責，兩造另立附約由被告丙○○負
    責修繕，乃以特約方式增加出賣人之瑕疵擔保責任（修繕義
    務），惟此項約定，僅係被告丙○○承諾負責修繕已知之瑕
    疵，尚非出賣人保證無瑕疵之情形。至原告主張其於交屋2
    年後遷入系爭房屋，復發現系爭房屋有白蟻蛀蟲、木做牆壁
    外貼磁磚脫落及部分增建牆壁沒有隔間牆之瑕疵，其中白蟻
    蛀蟲及外貼磁磚脫落部分，既為原告於交屋2年後遷入時始
    為發現，則此部分瑕疵是否於系爭房屋危險移轉時確已存在
    之瑕疵，即非無疑，縱均屬危險移轉時已存在之瑕疵，然原
    告於訂約前，既已知系爭房屋現況，當時如已能發現白蟻蛀
    蟲及外貼磁磚脫落等瑕疵，必然會將上開瑕疵列入附約中，
    由被告丙○○負責修繕，據此判斷，白蟻蛀蟲及外貼磁磚鬆
    脫之問題，應係兩造於訂約時尚無從由外觀即予發現，另增
    建之部分牆壁無隔間牆乙節，兩造買賣契約備註第1點已註
    明出售標的物之建物有增建，增建物之結構自難期與本體建
    物之結構完全相同，則原告主張此部分有白蟻蛀蟲、木做牆
    壁外貼磁磚脫落及部分增建牆壁沒有隔間牆等瑕疵，均尚難
    認為被告有故意不告知之情形。
  (四)末按，買受人因物有瑕疵，而得解除契約或請求減少價金者
    ，其解除權或請求權，於買受人依第356條規定為通知後6個
    月間不行使或自物之交付時起經過5年而消滅。民法第365條
    第1項定有明文。本件原告起訴主張被告丙○○應負物之瑕
    疵擔保責任，惟其中兩造附約約定應修繕之項目，原告前於
    檢察官偵查中係稱：潮濕部分已有處理過，白蟻侵蝕並沒有
    徹底處理，業據本院調取96年度偵字第14121號背信案件查
    明，又原告本次起訴提出估價單為證，並於本院第一次言詞
    辯論時自陳：「估價單都沒有保證書（指兩造修繕附約）裡
    的東西，請求的金額按估價單，估價單的項目與保證書的項
    目都不一樣。」等語（見本院97年4月23日言詞辯論筆錄）
    ，顯見原告起訴請求被告丙○○應負瑕疵擔保責任之瑕疵項
    目，並非兩造附約所列之項目，原告嗣後雖改稱估價單第4
    、10、11、12、13、14、17項均是兩造立保證書前就已發生
    之瑕疵，被告未修繕完全，惟與其之前陳述內容不符，且核
    其工程項目亦與原告所稱未修繕完全部分是2樓往3樓天花板
    及1樓天花板與牆壁銜接處有滲水情形（本院97年8月18日言
    詞辯論筆錄）不符，則原告嗣後改稱估價單上所列項目之瑕
    疵亦為兩造附約之瑕疵項目，即無足採信。除兩造附約所列
    之瑕疵項目外，其餘瑕疵係原告於交屋2年後發現，原告並
    自承於96年初以電話通知被告、96年4月間對被告丙○○提
    出刑事告訴，則依前揭法條規定，原告應於為通知後6個月
    內行使其解除契約或減少價金之請求權，惟原告自承以口頭
    通知及提出告訴後，並未向被告表示要減少價金給付修繕費
    給我，直到97年1月23日提起民事訴訟才主張，提起民事訴
    訟前，並沒有向被告要求減少價金等語（本院97年6月23日
    言詞辯論筆錄），則原告於通知後未於6個月之除斥期間內
    向被告請求減少價金，其請求權業已消滅。
五、從而，原告依不完全給付及物之瑕疵擔保之法律關係，請求
    被告給付修繕費，為無理由，不應准許。其假執行之聲請亦
    失其依據，應併予駁回。
六、訴訟費用負擔之依據：民事訴訟法第78條。
中    華    民    國    97    年    10    月    6    日
                  民事簡易庭    法  官  陳文爵
正本係照原本作成。
如對本判決上訴，須於判決送達後20日內向本院提出上訴狀。
中    華    民    國    97    年    10    月    7     日
                                書記官  劉易柔


司法院資訊處製作；財團法人民間司法改革基金會備份。
